# 同一控制老问题

提问人：sdtianjh 时间：2013-03-29 23:25:57
http://bbs.esnai.com/forum.php?mod=viewthread&tid=4854758请教陈版主：如该帖子所述的案例，A在 11 年 5 月取得C公司，在编制比较报表时，是以 11 年5-12月作为比较期间，还是以 11 年1-12月作为比较期间？ 网友arainyday认为：“假设是 11 年 5 月份C公司就已被收购，那么在编制比较报表时也没必要只将C公司5-12月的利润纳入合并利润表，因为：在比较报表中 11 年 12 月 31 日的资产负债表上C公司的全部净资产都是反映在资本公积中，所以再把其中的未分配利润区分5-12月的跟1-4月的就没必要了。”您怎么看?按这一逻辑，如果编制 10 年的比较报表是否也应该包含C公司？极端情况下，假设同一控制合并中，合并母公司成立时间晚于某个子公司（后来通过股权转让获取），母公司在编制同期报表时，能够以母公司成立前的期间内该子公司的数据作为比较期数据吗？ 解释 5 号征求意见稿曾经将同一控制合并也当做非同一控制处理，后来公布时却删除了该规定，为何删除？是否是与国家体制有关系？

回答人：chenyiwei
回复 sdtianjh 的帖子
类似问题在《中瑞岳华研究 2012 》中有以下一些问答涉及：
P140～ 141 ：问题 3 （同一控制下合并中合并报表比较数据追溯调整的期间范围） P143～ 144 ：问题 6 （同一控制下吸收合并的账务处理） P158～ 159 ：问题 17 （同一控制下企业合并中被合并方原非同一控制下合并产生的商誉的处理） 很重要的一点是：在此类情况下，如果在报告期内最终控制方对参与合并的一方或多方的控制权发生过变化，即目前的最终控制方并非在整个比较期间都持续控制参与合并各方，则在权益结合法下对前期比较数据的重述也应当反映出这一事实，即此时对前期比较数据的追溯重述，应当以参与合并各方均处于目前的最终控制方控制下的期间为限。在合并方的合并报表中，对“同一控制”尚不存在的期间不能进行重述。
极端情况下，假设同一控制合并中，合并母公司成立时间晚于某个子公司（后来通过股权转让获取），则母公司合并报表应自母公司成立日开始编制，不能追溯到母公司成立日之前的期间。 当初解释 5 号征求意见稿如此规定的背景是：一些大型的国有企业集团内部重组动作频繁，如果每次同一控制下合并后都要调整合并报表的比较数据，工作量相当大，且转出方不调整期初数，在更上层母公司编制合并报表时还需要采用一些技术处理方法消除重复合并问题，更加麻烦。但是如果删除同一控制下合并中追溯前期比较数据的规定，又会招致正在IPO进程中的企业的强烈反对。所以，解释 5 号征求意见稿中的这一规定，从内部讨论开始就争议不断，两派一直相持不下，所以后来为了促使解释 5 号早日出台，删除了其中一些争议较大的内容，这段内容也在被删除之列。

提问人：sdtianjh 时间：2013-03-31 00:01:09
极端情况下，假设同一控制合并中，合并母公司成立时间晚于某个子公司（后来通过股权转让获取），则母公司合并报表应自母公司成立日开始编制，不能追溯到母公司成立日之前的期间。
陈版，假设合并母公司上面还有一控制人甲、一最终控制人X，该控制人甲成立时间均早于该合并母公司、子公司（子公司一直属于最终控制人X同一控制下）。并且，最终控制人X曾经委托控制人甲对该子公司行使实际管理权。那么，这个控制人甲编制合并报表时，可以追溯到该母公司成立前的期间吧？

回答人：chenyiwei
可以.